臺灣臺南地方法院刑事判決
111年度訴字第1178號
公  訴  人  臺灣臺南地方檢察署檢察官
被      告  吳景賜


            鄭朝允


            連太郎


上列被告等因妨害秩序等案件，經檢察官提起公訴（111年度營
偵字第1418號），被告等於準備程序中就犯罪事實為有罪之陳述
，經本院合議庭裁定由受命法官獨任進行簡式審判程序後，判決
如下：
    主  文
吳景賜共同犯在公眾得出入之場所聚集三人以上，下手實施強暴
罪，處有期徒刑參月，如易科罰金，以新臺幣壹仟元折算壹日。
鄭朝允意圖供行使之用而攜帶兇器，在公眾得出入之場所聚集三
人以上，下手實施強暴罪，處有期徒刑參月，如易科罰金，以新
臺幣壹仟元折算壹日。　
連太郎共同犯在公眾得出入之場所聚集三人以上，下手實施強暴
罪，處有期徒刑參月，如易科罰金，以新臺幣壹仟元折算壹日。
緩刑參年。　　　
    事實及理由
一、本件被告吳景賜、鄭朝允、連太郎所犯為死刑、無期徒刑、
    最輕本刑3年以上有期徒刑以外之罪，亦非高等法院管轄之
    第一審案件，其於準備程序中就被訴事實為有罪之陳述，經
    告知簡式審判程序之旨，並聽取檢察官及被告之意見後，本
    院依刑事訴訟法第273條之1第1項規定裁定進行簡式審判程
    序，是本案之證據調查，依同法第273條之2規定，不受同法
    第159條第1項、第161條之2、第161條之3、第163條之1及第
    164條至第170條所規定證據能力認定及調查方式之限制，合
    先敘明。
二、本件犯罪事實及證據，除證據部分應補充「被告吳景賜、鄭
    朝允、連太郎於本院準備及審理程序中之自白」外，餘均引
    用如附件檢察官起訴書之記載。
三、論罪科刑
  ㈠按刑法第150條聚眾施強暴脅迫罪，原規定之構成要件「公
　  然聚眾」部分，於109年1月15日修正為「在公共場所或公眾
    得出入之場所聚集三人以上」，係以「在公共場所或公眾得
    出入之場所」有「聚集」之行為為構成要件，亦即行為人不
    論其在何處、以何種聯絡方式，均為本條之聚集行為，且包
    括自動與被動聚集之情形，亦不論是否係事前約定或臨時起
    意者均屬之。又本罪既屬妨害秩序之一種犯罪，則聚眾實施
    強暴脅迫之人，主觀上自須具有妨害秩序之故意，亦即應具
    有實施強暴脅迫而為騷亂之共同意思，始與該條罪質相符，
    且其等騷亂共同意思之形成，不論以明示通謀或相互間默示
    之合致，亦不論是否係事前約定，或因偶發事件臨時起意，
    其後仗勢該群眾結合之共同力，利用該已聚集或持續聚集之
    群眾型態，均可認有聚眾騷亂之犯意存在。再該條之修法理
    由亦說明：倘三人以上，在公共場所或公眾得出入之場所聚
    集，進而實行強暴脅迫（例如：鬥毆、毀損或恐嚇等行為）
    者，不論是對於特定人或不特定人為之，已造成公眾或他人
    之危害、恐懼不安，應即該當犯罪成立之構成要件，以符保
    護社會治安之刑法功能之旨。
　㈡查本案被告吳景賜於案發前，自行至前開工廠大門，未經同
    意，即擅自將鐵柵門下方之直立長條鎖頭拉起後逕自進入廠
    內，之後又與被告鄭朝允、連太郎基於傷害之犯意聯絡，3
    人在該工廠大門口前之道路追打告訴人陳韋儒，期間雖經證
    人即平和公司組長劉征傑勸架，被告3人追打告訴人之時間
    仍長達數分鐘，被告3人甚至追打被害人陳韋儒至對面之馬
    路上等情，有附件所示證人劉征傑筆錄及平和公司門口監視
    錄影檔案、擷取照片及勘驗筆錄在卷可據，嗣後並致告訴人
    受有前揭傷勢。按被告3人均自承有下手實施強暴行為，被
    告鄭朝允並拾取客觀上足供為兇器使用之木棍毆打告訴人，
    核其等所為，案發地點為臺南市○○區○○里○○路00號、工廠大
    門口前之道路，特定多數人或不特定人均得隨時進入，自屬
    公共場所；而被告3人於馬路上來回追逐毆打告訴人達數分
    鐘，顯已造成其他人之危害、恐懼不安，對公眾造成生命、
    身體之危險，致公共秩序有顯著危害。被告3人所為，事證
    明確，應依法論罪科刑。
  ㈢核被告吳景賜、連太郎2人所為，均係犯刑法第150條第1項後
    段之在公眾得出入之場所聚集三人以上，下手實施強暴罪；
    被告鄭朝允所為，係犯刑法第150條第2項第1款、第1項後段
    之意圖供行使之用而攜帶兇器，在公眾得出入之場所聚集三
    人以上，下手實施強暴罪。按犯刑法第150條第1項之在公眾
    得出入之場所聚集實施強暴罪前項之罪，而有下列情形之一
    者，得加重其刑至二分之一：一、意圖供行使之用而攜帶兇
    器或其他危險物品犯之。二、因而致生公眾或交通往來之危
    險。同法條第2項定有明文。上開得加重條件，屬於相對加
    重條件，並非絕對應加重條件，是以，事實審法院得參酌當
    時客觀環境、犯罪情節及危險影響程度、所扮角色等事項，
    綜合權衡考量是否有加重其刑之必要性。查本件共犯3人，
    並無持續增加致難以控制之情形，且僅追打1人，衝突時間
    亦短暫，被告鄭朝允所使用之木棍原為告訴人所持有等情，
    核其所犯侵害社會秩序安全與情節，尚未進一步擴大危害，
    本院認為被告鄭朝允尚無予以加重其刑之必要性。
  ㈣刑法第59條之減刑：
　  按犯罪之情狀顯可憫恕，認科以最低度刑仍嫌過重者，得酌
    量減輕其刑，刑法第59條定有明文。所謂顯可憫恕，係指被
    告之犯行有情輕法重，客觀上足以引起一般人同情，處以經
    依法減刑後之法定最低刑度仍失之過苛，尚堪憫恕之情形而
    言。本案被告3人所為固值非難，惟考量被告3人係因之前被
    告吳景賜職業災害問題所產生之衝突，參與人數未有持續增
    加而難以控制之情形，被告3人所犯情節，雖侵害社會秩序
    安全，惟尚非至為嚴重，亦無擴大現象，且事後均已賠償和
    解，有和解書1件在卷可稽（見警卷第121頁），因認就被告
    3人若科以經前開法定最低刑度之刑，均屬情輕法重，足以
    引起一般人之同情，顯有憫恕之處，爰均依刑法第59條之規
    定酌減其刑。
　㈤爰以行為人之責任為基礎，被告3人僅因細故，即在公共場所
    聚集尋事，造成公眾或他人之危害、恐懼不安，妨害社會安
    寧秩序，所為誠屬不該，惟念被告3人犯後均能坦承犯行，
    與被害人已達成民事和解，復考量渠等犯罪之動機、目的、
    手段、參與程度、所生危害及素行紀錄，兼衡被告被告吳景
    賜高中畢業，目前從事南科園區的粗工，離婚，子女已成年
    ；被告鄭朝允高職畢業，目前種田，離婚，子女已成年；被
    告連太郎國中畢業，磁磚工人，離婚，無子女等一切情狀，
    各量處如主文所示之刑，均諭知易科罰金之折算標準。  
  ㈥緩刑之宣告：
　　末查被告連太郎前因故意犯罪受有期徒刑以上刑之宣告，執
    行完畢後，5年以內未曾因故意犯罪受有期徒刑以上刑之宣
    告，則此有其臺灣高等法院被告前案紀錄表在卷可稽，因一
    時失慮，致罹刑章，犯後坦承犯行，且與告訴人達成調解如
    前所述，堪認被告確有悔意並積極彌補損害，本院認其經此
    教訓，應知所警惕無再犯之虞，上開所宣告之刑以暫不執行
    為適當，爰諭知緩刑如主文所示，以勵自新。
四、扣案之木棍1支，非違禁物，並未扣案，是否尚存非無疑，
    亦無證據證明為本案被告所有之物，為免執行困難，爰不予
    宣告沒收。
據上論斷，應依刑事訴訟法第273條之1第1項、第299條第1項前
段（依判決精簡原則，僅記載程序法條），判決如主文。
本案經檢察官陳鋕銘提起公訴，檢察官高振瑋到庭執行職務。
中　　華　　民　　國　　111 　年　　11　　月　　22　　日
　　　　　　　　　刑事第四庭    法　官　 張  菁
以上正本證明與原本無異。
如不服本判決應於收受本判決後20日內向本院提出上訴書狀，並
應敘述具體理由。其未敘述上訴理由者，應於上訴期間屆滿後20
日內向本院補提理由書狀（均須按他造當事人之人數附繕本）「
切勿逕送上級法院」。 
　　　　　　　　　　　　　　　　書記官   黃千禾　　　　
中　　華　　民　　國　　111 　年　　11　　月　　22　　日
附錄本件論罪科刑法條全文：　　　　
中華民國刑法第150條
在公共場所或公眾得出入之場所聚集三人以上，施強暴脅迫者，
在場助勢之人，處 1 年以下有期徒刑、拘役或 10 萬元以下罰
金；首謀及下手實施者，處 6 月以上 5 年以下有期徒刑。
犯前項之罪，而有下列情形之一者，得加重其刑至二分之一：
一、意圖供行使之用而攜帶兇器或其他危險物品犯之。
二、因而致生公眾或交通往來之危險。　　
附件：　　
臺灣臺南地方檢察署檢察官起訴書
                                   111年度營偵字第1418號
　　被　　　告　吳景賜　男　54歲（民國00年0月00日生）
　　　　　　　　　　　　住○○市○○區○○里0鄰○○○000
　　　　　　　　　　　　　000號
　　　　　　　　　　　　國民身分證統一編號：Z000000000號
　　　　　　　　鄭朝允　男　54歲（民國00年00月00日生）
　　　　　　　　　　　　住○○市○○區○○里00鄰○○○00
　　　　　　　　　　　　　00號
　　　　　　　　　　　　國民身分證統一編號：Z000000000號
　　　　　　　　連太郎　男　58歲（民國00年0月00日生）
　　　　　　　　　　　　住○○市○○區○○里0鄰○○○000
　　　　　　　　　　　　　號
　　　　　　　　　　　　國民身分證統一編號：Z000000000號
以上被告等因妨害秩序案件，已經偵查終結，認應該提起公訴，
茲將犯罪事實及證據並所犯法條分敘如下：
　　　　　　犯罪事實
一、吳景賜與陳韋儒為平和資源科技股份有限公司（以下簡稱平
    和公司）同事，因之前在該公司工作時，遭陳韋儒駕駛推高
    機不慎撞傷之職災事故，受傷而無工作，心生不滿，希望陳
    韋儒賠償。於民國111年2月17日下午，由吳景賜駕駛6726-R
    5號自小客車搭載鄭朝允、連太郎至平和公司位於臺南市○○
    區○○里○○路00號工廠。吳景賜三人與陳韋儒在工廠大門口前
    道路之公共場所，雙方一言不和，鄭朝允先出手毆打陳韋儒
    ，連太郎繼而出手一起圍毆陳韋儒，吳景賜見狀亦未制止，
    尾隨於後。陳韋儒不支跑回工廠門口拿取一支長木棍回擊，
    在互毆過程中長木棍掉落，吳景賜及連太郎共同拉扯及出手
    毆打陳韋儒，陳韋儒受有頭部損傷及臉部擦挫傷、胸壁挫傷
    （傷害部分業經撤回告訴，另為不起訴處分）不支逃跑時，
    鄭朝允拾起木棍揮舞追逐陳韋儒未果，經工廠同事劉征傑勸
    解制止才住手。吳景賜三人嗣後駕車離去之際，陳韋儒因被
    毆受傷不滿，持鋸子追出未及，憤而將鋸子丟向三人車。並
    隨即去驗傷提告而查獲。
二、案經陳韋儒訴由臺南市政府警察局新營分局報告偵辦。
      證據並所犯法條
一、上開犯罪事實之證據清單
編號 證據名稱 證明事項 1 被告吳景賜供述 承認三人有在平和公司門口發生衝突，但辯稱自己未出手，只是勸架。 2 被告鄭朝允供述 承認三人在平和公司門口與告訴人發生衝突，伊及被告連太郎有毆打告訴人，伊並撿起告訴人落下的木棍要回打告訴人，但沒有打到。辯稱被告吳景賜未出手毆打告訴人。 3 被告連太郎供述 承認三人在平和公司門口與告訴人發生衝突，伊及被告鄭朝允有毆打告訴人，被告鄭朝允並撿起告訴人落下的木棍要回打告訴人，但沒有打到。辯稱被告吳景賜未出手毆打告訴人。 4 告訴人陳韋儒指訴 全部犯罪事實。 5 證人劉征傑、楊福助證述 被告吳景賜三人在平和公司大門口公共場所，對告訴人施強暴脅迫行為。 6 告訴人傷害診斷證明書 告訴人因被告等施強暴脅迫行為而受傷。 7 平和公司門口監視錄影檔案、擷取照片及勘驗筆錄 被告三人在平和公司工廠大門口道路之公共場所，下手實施圍毆告訴人之強暴脅迫行為，被告鄭朝允並撿起木棍凶器毆打告訴人未果。被告吳景賜有下手毆打，其等所辯不足採信。 
二、核被告吳景賜、鄭朝允及連太郎所為係犯刑法第150條第1項
    後段在公共場所或公眾得出入之場所聚集三人以上，下手實
    施強暴脅迫行為，被告鄭朝允持有兇器另依同條第2項第1款
    加重其刑。被告三人已與告訴人達成和解，並撤回傷害告訴
    ，表示不追究之意，附此敘明。
三、依刑事訴訟法第251條第1項提起公訴。
　此　致
臺灣臺南地方法院
中　　華　　民　　國　 111　　年　　9 　　月　　19　　日
　　　　　　　　　　　　　　　檢察官  陳  鋕  銘
本件正本證明與原本無異
中　　華　　民　　國　 111　　年　　9 　　月　　30　　日
                              書記官  鍾  雲  雅